【裁判字號】    88,上訴,2156
【裁判日期】    890301
【裁判案由】    違反槍砲彈藥刀械管制條例
【裁判全文】
臺灣高等法院臺中分院刑事判決                八十八年度上訴字第二一五六號
    上  訴  人
    即  被  告  丁○○
右上訴人因違反槍砲彈藥刀械管制條例案件，不服台灣台中地方法院八十八年度訴字
第九二○號中華民國八十八年八月十九日第一審判決（起訴案號：台灣台中地方法院
檢察署八十八年度偵字第八二二○號）提起上訴，本院判決如左：
    主  文
上訴駁回。
    事  實
一、丁○○於民國（下同）八十八年二月二十八日，在台中縣烏日鄉○○村○○路復
    光四巷八十六號住處，未經許可，無故受綽號「阿正」，不詳姓名、年籍男子之
    託，寄藏可發射子彈，具有殺傷力之改造玩具手槍一枝（含彈匣一個）及不具殺
    傷力之子彈二顆，藏置於上揭住處廚房旁之沖洗台內。迨於八十八年三月二十四
    日晚上七時十分許，為警察持檢察官搜索票前往上址當場查獲，並扣得上開可發
    射子彈具有殺傷力之改造玩具手槍一枝（含彈匣一個）及不具殺傷力之子彈二顆
    。
二、案經台中市警察局第三分局報請臺灣臺中地方法院檢察署檢察官偵查起訴。
    理  由
一、訊據上訴人即被告丁○○（下稱被告）於本院調查時對於其於右揭時地經警查獲
    上開改造玩具手槍及子彈等事實坦承不諱，惟否認有何違反槍砲彈藥刀械管制條
    例罪犯行，辯稱：員警查獲地係伊家開放式庭院，任何人皆可自由進出，查獲當
    日伊友人洪政裕到伊住處找伊，洪政裕停留五分鐘左右即離去，員警旋即進門，
    並當場查獲槍彈，伊不知伊住家庭院有槍枝；伊在警訊中之自白係警員所製作，
    叫伊簽名，實際上槍枝非伊持有云云。經查右揭事實，業據被告迭於警訊及偵查
    中供承「是一個綽號叫阿正的朋友於二月二十八日拿來寄放在我這裡」、「一位
    叫『阿正』之男子他在今年二月二十八日拿一包包著東西，他說內有槍要寄放」
    明確（見偵查卷第八頁），復有上開改造玩具手槍一枝（含彈匣一個）扣案可證
    ，又該扣案之改造玩具手槍經送鑑定結果，認係屬仿ＣＯＬＴ廠半自動手槍製造
    之玩具手槍換裝土造金屬槍管改造而成，機械性能良好，具殺傷力乙事，有內政
    部警政署刑事警察局鑑驗通知書在卷可稽（見偵查卷第二十一頁）。又洪政裕於
    八十八年三月二十四日前往被告家中僅待五分鐘左右即離開，該日其進出被告家
    中鄰居均可看見乙事，經証人洪政裕於原審結證屬實（見原審卷第三十二頁反面
    ），是被告疑該槍枝係洪政裕放置，亦非可採。另查獲當日員警在被告家中自被
    告房內至門外逐一搜索，由內往外搜找到槍之情節，亦經証人即當場查獲之員警
    戊○○於原審結證明確（見原審卷第三十頁），其於本院亦證稱：「我們持檢察
    官搜索票，被告正在吸食安非他命，巡官乙○○、丙○○查扣槍枝，我正在門檻
    處，他（指被告）很激動，他一直否認，我們搜索時，他媽媽有來」等語（見本
    院卷第三十八頁反面）；證人即前往搜索之警員乙○○於本院證稱：「我們知會
    他（指被告）母親持搜索票進去，他正在吸安非他命，我們在流理台查扣槍枝，
    用布包著。對被告作筆錄都是在其自由意志下作，精神狀態良好，沒有對其刑求
    」等語（見本院卷第三十八頁反面）；證人即前往搜索之警員丙○○於本院證稱
    ：「我們持搜索票去查，他（指被告）在房間吸安非他命，有線報有槍械，我們
    房間找不到，又去花圃找，找不到，又到廚房旁流理台找到該手槍。對他製作筆
    錄，精神正常，沒有刑求，他的情況沒有異常」（見本院卷第三十九頁），其等
    三人對於當場如何搜索查獲槍枝及被告在警訊時未受刑求，其自白係在自由、任
    意之狀態下供承犯行等情均證述一致。至於証人楊萬得於原審証述：其在員警搜
    索時在屋內，不知發生何事等語（見原審卷第三十九頁），其証言無法為被告有
    利之證據。又証人即被告之母林玉鑾雖於原審証述：查獲當日其見一男子出家門
    後，警察就去找被告，十分鐘後找到槍枝，伊家沖洗台在廟會時會有人來沖洗水
    果等物云云（見原審卷第三十九頁），惟查林玉鑾為被告之母，其証言難免偏頗
    袒護被告，自不足據其證詞為有利被告之認定。又被告住處沖洗台上縱偶有人使
    用，亦多係前往廟會祭祀之人沖洗水果等祭品，衡諸常情，當不致將經改造之手
    槍置於陌生處所，參以本案係因經人檢舉，警員乃前往現場查看後申請搜索票後
    持搜索票前往搜索而查獲，已據上述警員證陳明確，並有搜索票、搜索扣押筆錄
    及勘察報告各一份附卷可憑（見聲字第一一六一號他案卷第三、七、八頁），是
    查獲地雖外人可進入，但仍屬被告住處範圍，況外人將槍枝置於被告住處庭院亦
    與常理有違。綜上所陳，本件事證明確，被告所否認與辯解係事後卸責之詞，不
    足採信，其犯行堪以認定。
二、核被告所為，係犯槍砲彈藥刀械管制條例第十一條第四項之未經許可寄藏其他可
    發射子彈具有殺傷力之槍枝罪。被告持有上開槍枝行為，為寄藏之當然結果，不
    另論罪。原審依據上述理由，適用槍砲彈藥刀械管制條例第十一條第四項，刑法
    第十一條前段、第四十二條第二項、第三十八條第一項第一款，罰金罰鍰提高標
    準條例第二條，現行法規所定貨幣折算新台幣條例第二條，並審酌被告寄藏槍械
    對社會治安及一般民眾生命安全影響甚鉅，犯後飾詞卸責，未見悔意，惟犯後態
    度良好等一切情狀，量處被告有期徒刑一年二月，併科罰金新台幣三萬元之刑，
    就罰金部分諭知易服勞役折算標準。扣案之改造玩具手槍壹枝（含彈匣一個）為
    違禁物，諭知應依刑法第三十八條第一項第一款規定沒收，另敘明扣案之子彈二
    顆，均係由玩具槍子彈加裝直徑約九ｍｍ之金屬彈頭改造而成，經實際射一顆無
    法擊發，認不具殺傷力，有上開內政部警政署刑事警察局鑑驗通知書一份在卷可
    憑，該扣案之二顆子彈既無殺傷力，非違禁物，爰不另為沒收之諭知。又按槍砲
    彈藥刀械管制條例第十九條第一項就犯上開罪名，經判處有期徒刑者，應於刑之
    執行完畢或赦免後，令入勞動場所，強制工作三年之規定，業據司法院大法官會
    議釋字第四百七十一號解釋，認為本條文不問對行為人有無預防矯治其社會危險
    之必要，一律宣付強制工作三年違憲，自解釋公布日起不予適用，改由法官審理
    時，依個案情節及是否符合比例原則，按職權決定是否宣付強制工作。查本件被
    告寄藏改造手槍，未進而持以犯他罪，且無證據認定其有犯罪習慣或以犯罪為常
    業或因遊蕩或懶惰成習而犯罪之情事，核無藉宣告強制工作，以預防矯治其社會
    危險性之必要，應無宣付強制工作之必要，亦予敘明。經核其認事用法俱無不合
    ，量刑亦稱允適，被告提起上訴，猶執陳詞否認有寄藏手槍犯行而指摘原判決不
    當，非有理由，應駁回其上訴。
三、被告經合法傳喚，無正當理由不到庭，爰不待其陳述逕行判決。
據上論斷，應依刑事訴訟法第三百七十一條、第三百六十八條，判決如主文。
本案經檢察官甲○○到庭執行職務。
中      華      民      國    八十九      年      三      月     一     日
                              臺灣高等法院臺中分院刑事第七庭
                                    審判長法  官  劉  連  星
                                          法  官  林  秋  華
                                      法  官  江  錫  麟
右正本證明與原本無異。
如不服本判決應於收受送達後十日內向本院提出上訴書狀，其未述上訴之理由者並
得於提起上訴後十日內向本院補提理由書（均須按他造當事人之人數附繕本）。
                                          書記官  謝  雅  惠
中      華      民      國    八十九      年      三      月     三     日
                                                                        Ａ


司法院資訊處製作；財團法人民間司法改革基金會備份。
